【裁判字號】    95,交聲,314
【裁判日期】    950901
【裁判案由】    違反道路交通管理處罰條例聲明異議
【裁判全文】
臺灣桃園地方法院交通事件裁定         95年度交聲字第314號
原處分機關  交通部公路總局新竹區監理所
異  議  人
即受處分人  甲○○
上列異議人即受處分人因違反道路交通管理處罰條例案件，不服
原處分機關交通部公路總局新竹區監理所中華民國95年5 月16日
桃監裁罰字第裁52-AEB315161號裁決，向本院聲明異議，本院裁
定如下：
    主  文
原處分撤銷。
甲○○汽車駕駛人，爭道行駛有在多車道不依規定駕車之情形，
處罰鍰新臺幣壹仟捌佰元，並記違規點數壹點。
    理  由
一、原處分意旨略以：異議人即受處分人甲○○於民國九十四年
    六月二十六日下午二時二十五分許，駕駛Ａ二—九０八五號
    自用小客車，行經臺北市○○區○○路二段之多車道行駛時
    ，不依規定駕車，因依修正前道路交通管理處罰條例第四十
    五條第一項第四款規定，裁處異議人罰鍰新臺幣（下同）一
    千八百元。
二、異議意旨略以：伊當時開車行駛在外側第二個車道，按照一
    般駕駛觀念，應該可以直行，而且當天因為假日塞車，車流
    量很大，伊不可能注意到地上標線的指示，伊也不是在機車
    道行駛云云。
三、經查：
（一）異議人於九十四年六月二十六日下午二時二十五分許，駕
      駛Ａ二—九０八五號自用小客車，沿臺北市○○區○○路
      二段多車道之道路行駛，行至上處至善路二段、故宮路交
      叉路口前時，未依規定駕車，而在至善路二段外側第三個
      車道之機車專用道上行駛之事實，業經證人即舉發警員乙
      ○○到庭證述在卷（本院九十五年八月十八日筆錄），並
      有證人手繪之簡圖一份在卷可稽，衡諸證人係執行公務之
      員警，與異議人素不相識，顯無誣攀異議人之必要，故證
      人所述應可採信，異議人確有前揭違規行為。
（二）異議人雖以前詞置辯，惟其所辯：伊係在至善路二段外側
      第二個車道上行車，並非在機車專用道行車云云，與前揭
      證人所述不符，應係卸責之詞，並不足採。再者，本件違
      規地點前方二百公尺之地上繪有分道標誌，前方一百公尺
      上方亦設有指示標誌，由上開標誌設置之情形，足見異議
      人並無不能注意應在規定車道內行車之理，其所辯：無法
      注意地上標線行車云云，亦係卸責之詞，並不足採。何況
      依異議人自述，伊在至善路二段外側第二個車道上行車，
      在通過至善路二段、故宮路交叉路口後直行云云，然上開
      車道繪有右轉標誌，係右轉用車道，非可供直行車使用，
      此有現場照片可參，是則，縱認異議人所辯屬實，其仍係
      未依規定在多車道行車甚明。綜上，異議人所辯均係卸責
      之詞，並無可採。
（三）綜上，事證明確，異議人有未依規定，在多車道上行車之
      違規行為，已足認定，應依法裁罰。
四、查異議人行為後，立法院制訂行政罰法，於九十四年二月五
    日由總統公布，並自公布後一年即九十五年二月五日起施行
    ，該法第五條規定：「行為後法律或自治條例有變更者，適
    用行政機關最初裁處時之法律或自治條例。但裁處前之法律
    或自治條例有利於受處罰者，適用最有利於受處罰者之規定
    」，係採「從新從輕」原則。而所謂「裁處」包括訴願、行
    政訴訟之決定或判決，並不以原處分機關之行為為限，凡在
    復查、訴願以迄行政訴訟中，尚未裁處確定之案件，均有「
    從新從輕」原則之適用，此有最高行政法院八十六年度判字
    第六七四號、八十七年度判字第八一六號、八十九年度判字
    第二八五六號等裁判可以參照。依上說明，本件異議人對原
    處分機關之裁決聲明異議，該裁決既然尚未確定，如相關之
    處罰規定發生變更，自有上開「從新從輕」原則之適用。次
    查，異議人行為後，道路交通管理處罰條例於九十四年十二
    月九日修正公布，對汽車駕駛人爭道行駛，而有在多車道不
    依規定駕車之違規行為者，依舊法第四十五條第四款、第六
    十三條第一項第一款等規定，得處新臺幣六百元以上一千八
    百元以下罰鍰，並應記違規點數一點，如依新法第四十五條
    第四款、第六十三條第一項第一款規定，其處罰範圍並無不
    同，經比較新舊法結果，對異議人均無不同，依前開行政罰
    法第五條前段規定，即應適用修正後之法律處罰。
五、按交通法庭認為聲明異議雖無理由，而原處分不當或違法者
    ，應以裁定將原處分經聲明異議之部分撤銷，並自為裁定，
    道路交通案件處理辦法第二十條前段定有明文。查原處分機
    關以異議人有前述違規行為，而依修正前道路交通管理處罰
    條例第四十五條第一項第四款規定，裁處異議人罰鍰一千八
    百元，雖非無見，惟原裁決(1)未及比較新舊法之適用；(2)未
    依道路交通管理處罰條例第六十三條第一項第一款規定，記
    異議人違規點數一點，尚有違誤。異議人以其並未在機車專
    用道上違規行車為由，向本院聲明異議，雖無理由，然原裁
    決既有前開違誤，即屬無可維持，仍應由本院予以撤銷改判
    。爰審酌異議人違規之情節，並參酌「違反道路交通管理事
    件統一裁罰基準表」等規定，裁定如主文。
據上論斷，應依道路交通案件處理辦法第二十條前段，行政罰法
第五條前段，修正後道路交通管理處罰條例第四十五條第四款、
第六十三條第一項第一款，裁定如主文。
中    華    民    國    95    年    9     月    1     日
                      交通法庭  法  官  陳彥宏
以上正本證明與原本無異。
如不服本裁定，應於送達後5 日內，向本院提出抗告狀。
                                書記官  翁其良
中    華    民    國    95    年    9     月    1     日


司法院資訊處製作；財團法人民間司法改革基金會備份。
